【裁判字號】    98,簡上,6
【裁判日期】    981008
【裁判案由】    侵權行為損害賠償
【裁判全文】
建金門地方法院民事判決               98年度簡上字第6號
上  訴  人  乙○○
被上訴  人  甲○○
上列上訴人就其與被上訴人間請求侵權行為損害賠償事件，對本
院金城簡易庭於中華民國98年2月27日97年度城簡字第55號所為
第一審宣示判決筆錄不服，提起上訴，本院管轄之第二審判決如
下：
    主 文
上訴駁回。
第二審訴訟費用新臺幣壹仟伍佰元由上訴人負擔。
    事實及理由
一本件被上訴人經合法通知，未於言詞辯論期日到場，核無民事
  訴訟法第386條所列各款情形，爰依上訴人之聲請，由其一造
  辯論而為判決。
二被上訴人於原審為下列主張，聲明請求：1.上訴人乙○○及原
  審被告楊錫強應各給付被上訴人新臺幣（下同）20萬元及自起
  訴狀繕本送達之翌日（民國97年10月23日）起至清償日止，按
  年息百分之5計算之利息；2.乙○○、楊錫強應連帶於金門日
  報第一版，以17.5公分乘22公分之版面，連續刊登如附件所示
  之道歉啟事二日；3.願供擔保，請准宣告假執行，並提出福建
  高等法院金門分院97年度上易字第4號刑事第二審判決1件為證
  ，另聲請調取乙○○、楊錫強95年度、96年度所得稅申報資料
  ：
(一)乙○○為金門縣大同之家（下稱大同之家）工友，意圖散布於
  眾，並妨害在大同之家擔任護士之被上訴人名譽，於96年4月7
  日在金門縣金湖鎮新市里武德新莊109號其侄楊明知住處，借
  用該處2樓楊明知臥房內之電腦，透過網際網路連結至金門縣
  政府所設網路留言板，先後以「路人甲」、「路人乙」名義留
  言2則（內容如附表編號1及編號2各欄所示），足以毀損被上
  訴人之名譽，乙○○之上述犯行，業經福建高等法院金門分院
  97年度上易字第4號刑事第二審判決「乙○○散布文字，指摘
  足以毀損他人名譽之事，處拘役伍拾日，如易科罰金以新臺幣
  壹仟元折算壹日；減為拘役貳拾伍日，如易科罰金以新臺幣壹
  仟元折算壹日」確定。
(二)楊錫強見乙○○如附表編號1及編號2之留言後，亦意圖散布於
  眾，於同日在其金門縣金湖鎮漁村53號住處，以其電腦透過網
  際網路連結至金門縣政府所設網路留言板，以「路人丙」留言
  1則（內容如附表編號3所示），足以毀損被上訴人之名譽，楊
  錫強之上述犯行，業經福建高等法院金門分院97年度上易字第
  4號第二審刑事判決「楊錫強散布文字，指摘足以毀損他人名
  譽之事，處拘役肆拾日，如易科罰金以新臺幣壹仟元折算壹日
  ；減為拘役貳拾日，如易科罰金以新臺幣壹仟元折算壹日。緩
  刑貳年，並向金門縣金沙義消中隊提供肆拾小時之義務勞務，
  緩刑期間付保護管束」確定。
(三)被上訴人因乙○○、楊錫強前揭誹謗犯行，名譽受創甚鉅，精
  神痛苦，為此依民法第184條、第195條規定，提起本件訴訟。
三上訴人乙○○於原審答辯如下，聲明請求：駁回原告之訴，並
  提出證人楊麗美96年5月12日警詢筆錄1件、證人楊明知96年5
  月8日警詢筆錄1件、附表編號1留言1則、被上訴人97年11月12
  日於原審陳述意見狀1件、本院96年度易字第51號刑事第一審
  判決1件等影本為證：
(一)證人楊麗美於警詢時稱：「4月7日當天，我在上課，我的上課
  時間是下午1點半到5點20分」等語，由此可知楊麗美放學時間
  是下午5點20分，加上由金門技術學院返回到金湖鎮武德新莊
  109號家中的時間應是在下午5點30分以後；參照楊明知於警詢
  時稱：「4月7日我於下午5點多出門，6點多返家，出門前家中
  都沒有人進來，家中只有我和我妹妹楊麗美在家」，足證上訴
  人係於同日下午5時30分以後，才去楊明知家中借電腦使用，
  即不可能於96年4月7日下午5時3分至5分間到楊明知、楊麗美
  家中，以「路人甲」、「路人乙」名義，張貼附表編號1、編
  號2內容之留言。
(二)本案發生時上訴人工作內容為大同之家「送公文及整理辦公室
  」之清潔工作，此與被上訴人所指控「不配合護理工作、整理
  老人環境清潔及床旁居住清潔之工作內容」云云，根本風馬牛
  不相及。被上訴人陳述意見狀第2頁，竟稱：「被告（指乙○
  ○）擾亂醫師之診斷及延誤老人的病情，醫院公共場所說話的
  口氣很不禮貌等語」云云，請被上訴人舉證上訴人於何時、對
  何人口氣不禮貌，上訴人於何時有護送大同之家的老人到醫療
  院所就診過；又被上訴人陳述意見第3頁，稱「告訴人（指甲
  ○○）叫陳員工友（指上訴人）配合護理工作、整理老人環境
  清潔及床旁居住清潔工作被拒，而懷恨記仇」云云，亦請被上
  訴人舉證。
(三)被上訴人執行公務服務老人，其工作內容及態度，雖非身為一
  介工友之上訴人所能置喙，但仍應受到社會公評。大同之家有
  些老人曾對被上訴人之工作態度有所抱怨，上訴人確曾基於服
  務熱心，受老人之委託電請前主任黃雅芬及前主任顏恩威兩位
  到大同之家安撫老人之情緒，被上訴人對此並不否認，也自己
  承認有時會與另位護士意見不同等語，顯見本件網路留言所述
  之事項，並非毫無根據之恣意指摘；且被上訴人服務態度如何
  ，亦可請法院向大同之家老人、員工、駕駛開救護車者或醫院
  的醫生及護士查證。
(四)刑事第二審判決以楊麗美、楊明知兩位證人對時間的來龍去脈
  於偵查中「結證歷歷」為由，改判上訴人有罪，不知要從何說
  起，令上訴人蒙不白之冤，懇請法院明察秋毫，還上訴人清白
  與公道，當不勝感恩。
四原審判決：被告乙○○應給付原告8萬元及自97年10月23日起
  至清償日止，按年息百分之5計算之利息；被告楊錫強應給付5
  萬元及自97年10月10日起至清償日止，按年息百分之5計算之
  利息；乙○○、楊錫強應連帶於金門日報第一版，以長20公分
  、寬6公分之版面，連續刊登如附件所示之道歉啟事二日；原
  告其餘之訴駁回；訴訟費用4,300元由被告連帶負擔；本判決
  第一項得假執行，但乙○○以8萬元為原告預供擔保後，得免
  為假執行；本判決第二項得假執行，但楊錫強以5萬元為原告
  預供擔保後，得免為假執行；原告其餘假執行之聲請駁回。其
  中楊錦強部分未據提起上訴，業已確定；上訴人乙○○對原判
  決於其不利部分，提起上訴，聲明請求：1.原判決之不利上訴
  人部分廢棄；2.原判決廢棄部分，被上訴人在第一審之訴駁回
  ，並提出金門縣政府網路留言版1頁、福建金門地方法院檢察
  署96年度偵續字第6號起訴書1件、福建高等法院金門分院97年
  度上易字第4號刑事第二審判決1件、楊錫強96年7月20日偵訊
  筆錄1件、網路查詢中文輸入檢定高手一分鐘打87字報導1件等
  影本為證，其補陳意旨略以：
(一)福建高等法院金門分院97年度上易字第4號刑事判決第3頁記載
  「上開路人甲及路人乙之留言，依卷內上開網路留言版頁面列
  印紙本顯示，網頁自動登錄作者網路IP位址，均為『55.116.6
  8.155』，貼文時間分別為96年4月7日下午5時3分許及當日5時
  5分許，又網路IP位址『55.116.68.155』之用戶號碼為000000
  00，用戶名稱為楊明知，亦有中華電信數據通信分公司中區客
  服中心回覆單在卷足稽」，與被上訴人提告之誹謗文章自動登
  錄之作者網路IP位址「59.116.68.155」，顯然不同；上訴人
  自始至終絕未上網留文，對留言版所顯示之IP位址亦仍存疑，
  承審法官竟稱係判決寫錯，但從偵查庭錯到高分院，令人覺得
  很委屈、不公平。
(二)被上訴人提告之3篇留言中，業經楊錫強於偵訊時供稱：「（
  這兩篇留言係在何處留的？為何與你家的IP址不同？均在我家
  留言，因為我的IP是浮動IP」等語（福建金門地方法院檢察署
  96年度偵字第217號卷第49頁），即承認其中2篇為其留言，然
  刑事判決卻僅認定其留言1篇，將另2篇留言全推給上訴人，事
  涉上訴人清白，為此請求查證楊錫強究竟寫了那兩篇留言？所
  稱2個不同IP位址為何？
(三)上訴人乃於案發當日下午5時30分以後始到達楊明知家，縱如
  楊明知所證，係於當天下午5時許抵達楊家云云，然按友人代
  查，當今金門地區打字速度最快者為每分鐘87個字計算，於3
  分鐘內最快僅能繕打261個字，殊不可能於此短短幾分鐘內打
  出506個字而於96年4月7日下午5時3分張貼在網路上；更何況
  上訴人打字速度甚慢，又不懂電腦，由此可證，系爭留言根本
  不是上訴人張貼，請還予清白。
五被上訴人答辯如下，聲明請求駁回上訴：
(一)福建金門地方法院檢察署96年度偵續字第6號起訴書已詳述上
  訴人乙○○飾詞狡辯顯無悔意，經多次出庭判決後至今仍無悔
  意，今再以IP位置為由，意圖掩飾自己罪行。
(二)中華電信公司查詢IP位址之原始資料應無錯誤，祇是刑事判決
  筆誤；至於楊錫強稱其網路係採浮動位址乙節，可再查核電信
  公司所提供資料之真偽，即可判斷其證詞是否真正。被上訴人
  祇是潑網之受害者，並非IP位址之管理單位或承辦人員，實無
  從查詢系爭留言之位址；且系爭留言之位址若真出錯，為何其
  位址正好在上訴人之親戚家；倘若不是，為何上訴人不在一開
  始時或歷次開庭時反駁，卻在繳納刑事判決之罰金後，不願賠
  償侵權行為之損害而開始反駁；且上訴人原先藉口無錢，現又
  以IP位置反駁，顯無悔意，為此懇請判命上訴人賠償金錢，以
  警惕其日後不可無中生有，毀謗他人名譽。
(三)上訴人至今仍無悔意，不實評論被上訴人不適合當護士或主任
  之秘書，使被上訴人在機關內之形象及人格自尊嚴重受辱，備
  受歧視，嚴重毀及名譽，豈可因上訴人稱其沒錢，即無庸賠償
  ？為此，請查證上訴人95、96繳稅申報資料本上記載。
(四)教育程度高、曾擔任民意代表、重視自我形象之上訴人，雖於
  簡易庭審理時，口口聲請說要道歉，然於過去二年來，不但未
  曾道歉，且懷恨在心，不願協助被上訴人執行公務；復稱被上
  訴人在原審開庭時咆哮公堂云云，顯見其惡性難改，毫無悔意
  ，即不能以其辯稱沒錢或系爭留言非其所為，不予執行；而被
  上訴人無法改變困境及壓力，唯有提前結束公務生涯乙途，為
  此懇請鈞院慎重考量，對被上訴人所為20萬元之賠償請求是否
  仍予質疑，否則本件由機關內部長官即可處置。
六楊錫強於96年4月7日下午5時54分許，在金門縣金湖鎮漁村53
  號住處內，利用電腦登入網際網路連結至金門縣政府網路留言
  板，以「路人丁」名義，張貼如附表編號3之留言，為兩造於
  98年2月20日原審審理時依民事訴訟法第270條之1第1項第3款
  協議不爭執之事項，按同條第3項規定，應受其拘束，即得作
  為本件判決之事實基礎。
七本件經原審行集中所整理兩造爭執之事項如下：上訴人是否有
  96年4月7日下午5時3分、5分，在金門縣金湖鎮武德新莊109號
  其侄楊明知住處，向楊明知借用電腦登入電腦透過網際網路連
  結至金門縣政府網路留言板，分別以「路人甲」、「路人乙」
  名義張貼如附表編號1及編號2詆毀侮辱被上訴人之留言。
八本院依職權調取相關妨害名譽刑事全卷（包含金門縣警察局金
  城警察所刑案偵查卷，下稱警卷；福建金門地方法院檢察署96
  年度偵字第217號卷，下稱偵查卷；本院96年度易字第51號卷
  ，下稱刑事一審卷；福建高等法院金門分院97年度上易字第4
  號卷，下稱刑事二審卷），就兩造爭執之各項判斷如下：
(一)福建金門地方法院檢察署96年度偵續字第6號起訴書、本院96
  年度易字第51號刑事第一審判決書及福建高等法院金門分院97
  年度上易字第4號刑事第二審判決書，引用之中華電信公司中
  區客服中心回覆單記載IP位址「59.116.68.155」於查詢時段
  之登入用戶，均為楊明知，且上述IP與金門縣政府留言板網頁
  上之留言者「路人甲」、「路人乙」之IP「59.116.68.155」
  相符，參照上訴人於刑事審理時，對審判長所提示之中華電信
  公司中區客服中心回覆單所附載查詢時段，登入用戶名稱及IP
  位址，均稱沒有意見（刑事一審卷第70頁；刑事二審卷第34頁
  ），可見前開起訴書及刑事判決上載之「55.116.68.155」僅
  係錯引位址，即非認定事實有誤。
(二)楊錫強於96年7月20日接受偵訊時，檢察官問道：「（這2篇留
  言係在何處留的？為何與你家的IP址不同？）」，其設題並未
  揭明係詢問金門縣政府留言板網頁上之「路人甲」、「路人乙
  」之留言；且該網頁除上述2篇及「路人丁」留言外，尚有「
  你忘記打路人丙」及「金門縣大同之家」2篇留言，即有提示
  後述3篇或留言中某2篇之可能，難謂楊錫強當庭答稱「均在我
  家留言，因為我的IP是浮動IP」等語，係已承認「路人甲」、
  「路人乙」留言為其所為；何況上述網頁所示IP位址均為「59
  .116.68.155」之「路人甲」、「路人乙」留言，其發言時間
  96年4月7日下午5時3分18秒及同日午5時5分52秒，正是警卷第
  17頁之中華電信公司中區客服務中心回覆單記載附掛電話000-
  000000之用戶楊明知，自同年月6日22時34分54秒起登入至同
  年月9日20時38分11秒止登出IP「59.116.68.155」位址之上線
  時段，可見IP位址同係「59.116.68.155」之附表編號1及編號
  2留言，均係使用楊明知之電腦登入後所張貼，至於IP：59.11
  6.71.161係附掛電話000-000000之用戶楊錫強，係自96年4月7
  日上午8時49分6秒起登入至96年4月7日晚上10時30分46秒始登
  出（警卷第18頁），即完全涵蓋系爭張貼留言之時段，且IP位
  址正與「路人丙」之留言相同，足證「路人甲」、「路人乙」
  之留言，均不可能係由楊錫強所留言，自無另行查證之必要。
(三)上訴人自承其與被上訴人同在大同之家服務，因某些老人對被
  上訴人工作態度有所抱怨，其曾電請前主任黃雅芬及顏恩威安
  撫老人情緒等語（本院卷第49頁；原審卷第98頁背面），即有
  可能張貼與此有關之「路人甲」、「路人乙」留言，而楊明知
  與楊麗美與被上訴人素不相識，生活經驗與大同之業務毫不相
  關，衡情當無可能對被上訴人指摘如附表編號1及編號2之留言
  ，參照楊明知證稱：「（有無上網以『路人乙』『路人甲』留
  言？）沒有，當天有位親戚到我家中借電腦，該位親戚在大同
  之家工作，親戚叫乙○○。（現職？）4月7日當時沒有工作，
  現在是加油員。（你與大同之家或大同之家的老人有無任何接
  觸？）沒有。（你有無與乙○○求證過是否為她所留言？）她
  不承認。（為何乙○○到你家中借電腦？）不知道，她當天有
  撥電話到我家333594，是我妹妹楊麗美所接的，當天她來借電
  腦時，我有在家，她沒有說為何原因要借電腦，她就上了二樓
  使用電腦，我就在一樓看電視。（4月7日當天下午5時左右，
  有何人在家？）我、我妹還有乙○○。」（偵查卷第10至11頁
  ）；楊麗美證稱：「（有無上網寫誹謗告訴人名譽之事？）沒
  有。（與被告二人有無親戚關係？）我與楊明知是兄妹關係。
  （96年4月7日下午人在何處？）我那天提早課，後就回到家。
  （乙○○有無到你家中？）她撥打我家電話333594，至於她用
  何電話撥打，我不知道。（乙○○到你家的目的？）來我家借
  電腦。……因為電腦放在二樓我哥的房間，當時我在一樓看電
  視。……（96年4月7日使用電腦的人有何人？）只有我哥楊明
  知與乙○○，他們兩人使用我哥的電腦，我沒有使用電腦，因
  為我的電腦送修，我不會使用我哥的電腦，當天沒有其他的人
  使用我哥的電腦」（偵查卷第21至22頁）；上訴人在原審亦自
  承：「（對於證人楊明知96年6月7日在檢察官偵訊中證言（96
  偵217號卷第10至12頁），有何意見？提示並告以要旨）我記
  得我去的時候，楊麗美在一樓，楊明知在二樓打電腦，我跟他
  說我要收信，他就把電腦借給我」等語（原審卷第69頁），可
  見於96年4月7日下午5時3分及同日下午5時5分，以楊明知家之
  IP位址「59.116.68.155」自動登錄留言如附表編號1及編號2
  之人，即為上訴人無疑；至於楊明知在警詢時稱伊當天下午6
  點多才回家，先前沒人前來，暨楊麗美在警詢時稱伊當天在校
  上課到下午5時20分云云（分別見警卷第3頁、第11頁），均屬
  不實，即不得據為上訴人有利之認定。
(四)陳錦梨在刑事案件中雖證稱其姐乙○○於96年4月7日下午5時
  30分許後，方離開伊住處前往楊明知家借用電腦收信，離去前
  ，於下午5時許送走至伊住處拜訪乙○○之同學，接著乙○○
  煮飯，用完晚餐於下午5時30分後離開，18時許返回伊住處，
  伊曾看過時鐘確認云云（刑事一審卷第23頁準備程序筆錄；第
  65至66頁審理筆錄）；然同具親誼之楊明知、楊麗美已明確稱
  ，上訴人在楊麗美提早下課返家之案發當天下午5時，借用楊
  明知家2樓房間電腦等語如上；而陳錦梨於刑事案件97年2月18
  日審理時，先斬釘截鐵描述10月餘前之96年4月7日，上訴人為
  某不知名友人送行、至伊住處用餐離去時，伊有看過時鐘確認
  云云，後又稱：「（現在距離4月7日將近一年，如何清楚記得
  4月7日被告乙○○做什麼事？因為被告被傳訊他不知道，回想
  起來，才發現當天他同學找他，我們就推算，當天與同學聊天
  到五點多」、「因為他同學走的時候是五點，他還煮飯給我兩
  個侄兒吃，所以我推算應該是五點半以後」、「（被告乙○○
  到你大姊家收信很特殊嗎？）沒有啊」、「（隔天被告乙○○
  什麼時候回金城？）約是4、5點之間，帶我兩個侄兒回金城」
  （刑事一審卷第66至67頁），就上訴人在當天下午5時30分以
  後，出發前往楊明知家乙事，係已確知或係推估，前、後陳述
  有異，且對於上訴人在96年4月7日之例假日（經查是日為星期
  六）前往楊明知家使用電腦之例行性事件，可以指出上訴人出
  發前往之時間，對於翌日上訴人何時帶兩個侄兒回金城，卻僅
  能約略指出下午4、5時，顯違常理，故陳錦梨稱上訴人下午5
  時30分才到達楊明知家云云，應係迴護上訴人之詞，即不足採
  信。
(五)上訴人既自承擔任公職，於97年6月取得碩士學位，並曾使用
  電腦打作業等語，即有電腦基本知識及操作能力；而其既於案
  發當天下午5時到達楊明知家，如以事先備妥之電子檔複製貼
  上方式，仍可當天下午5時3分及5時5分，張貼附表編號1及編
  號2之留言內容，即無從以其到達與留言時間之差距，否認「
  路人甲」、「路人乙」之留言不可能為其所為。
九按不法侵害他人之身體、健康、名譽、自由、信用、隱私、貞
  操，或不法侵害其他人格法益而情節重大者，被害人雖非財產
  上之損害，亦得請求賠償相當之金額。其名譽被侵害者，並得
  請求回復名譽之適當處分，民法第195條第1項定有明文；而上
  訴人於不特定人均得自由點閱瀏覽之金門縣政府網路留言板，
  就不能證明真實之如附表編號1及編號2內容，以「張螞麗」護
  士影射真實姓名甲○○之被上訴人，性情急躁、沒耐心、是否
  罹患躁鬱症、擾亂醫師診斷延誤患者病情等等，為人「白目」
  已致惹人厭嫌、不屑，批評被上訴人欠缺護士從業人員基本品
  德及健康，此等言論顯已超過可受公評範圍，核屬人身攻擊負
  面意義留言內容，詆毀侮辱被上訴人，顯足以貶抑大眾對被上
  訴人人格之評價，其毀損被上訴人之名譽，即屬侵權行為，被
  上訴人自得依前述規定，就其因此所受之非財產上損害請求賠
  償並以適當方法回復名譽。又按民法第195條第1項前段規定之
  非財產上損害之核給標準，固與財產上損害之計算不同，然非
  不可斟酌雙方身分、資歷與加害程度，及其他各種情形核定相
  當之數額，最高法院著有51年臺上字第223號判例可參。茲被
  上訴人主張其係高職畢業，之前擔任大同之家護士，每月收入
  約60,044元，96年總所得為1,151,675元，現已退休，在社會
  上未擔任特殊職務等情；上訴人主張其具銘傳大學社會科學院
  公共事務碩士學位，前曾任地方民意代表，現為大同之家工友
  ，每月收入42,751元，96年度總所得為789,169元，名下有1筆
  房屋、3筆土地及自小客車1輛等情，為兩造互不爭執之事實，
  並分別有被上訴人提出之大同之家員工薪津入帳通知單1張、
  大同之家服務證明書正本1張、畢業證書影本1張、考試院考試
  及格證書影本2張（原審卷第52至59頁），及上訴人提出之大
  同之家員工薪津入帳通知單1張、碩士學位證書影本1張、大同
  之家人事命令影本1張、服務識別證正反面影本1件（原審卷第
  47之1至51頁），暨原審依職權調取兩造稅務電子閘門查詢資
  料各1份（原審卷第72至76頁）、上訴人95與96年度所得資料
  清單及財產歸屬清冊各1份可參（原審卷第132至134頁），本
  院審酌以上兩造身分、社會地位、智識水準、經濟能力及上訴
  人以不實之事項詆毀被上訴人名譽，致被上訴人之名譽受損所
  受精神痛苦程度等一切情狀，認被上訴人請求賠償精神慰撫金
  200,000元，尚屬過高，應酌減為80,000元為適當公允。
十被上訴人請求回復名譽處分部分，本院審酌上訴人以詆毀性之
  文字在網路留言，足使瀏覽網頁之不特定社會大眾對被上訴人
  產生不良印象，甚至以訛傳訛，為消除此一不良影響，認被上
  訴人請求上訴人與楊錫強連帶於金門日報第一版刊登如附件所
  示內容之道歉啟事，以回復其名譽，應屬適當之方法；惟附件
  所示之道歉啟事內容尚屬簡短，且既係刊登於第一版，已足以
  引起閱報人注意，因認該道歉啟事以長20公分、寬6公分之版
  面，連續刊登如附件所示之道歉啟事2日即為已足，被上訴人
  請求以17.5×22公分版面刊登，尚無必要。
十一上訴人稱，請鈞院慎重考量，對被上訴人所為200,000元之賠
  償請是否仍予質疑，否則本件由機關內部長官即可處置（本院
  卷第40頁），茲因被上訴人對原審判決駁回其超過80,000元金
  錢請求部分未於法定期限內提起上訴或附帶上訴，則原審駁回
  原告其餘之訴部分，已告確定即有拘束力，本院自不能再審酌
  提高非財產上損害賠償金額。
十二綜上，被上訴人依前述侵權行為規定，請求上訴人給付80,000
  元及自起訴狀繕本送達翌日（97年10月23日）起至清償日止，
  按年息百分之5計算之利息，及上訴人應與楊錫強連帶於金門
  日報第一版，以長20公分、寬6公分之版面，連續刊登如附件
  所示之道歉啟事2日，為有理由，應予准許；逾此範圍之請求
  ，則無理由，應予駁回；上開被上訴人金錢請求勝訴部分，係
  民事訴訟法第427條訴訟適用簡易程序所為上訴人敗訴之判決
  ，依同法第389條第1項第3款規定，應依職權宣告假執行。原
  審為與上述結論相同內容之判決核無違誤，上訴意旨指摘原判
  決不當，求予廢棄改判，為無理由，自應駁回其上訴。
據上論結，本件上訴為無理由，依民事訴訟法第436條之1第3項
、第449條第1項、第78條，判決如主文。
中    華    民    國    98    年    10    月    8    日
                  民事庭      審判長法  官  周建興
                                    法  官  張珈禎
                                    法  官  周美玲
以上正本係照原本作成
本判決不得上訴
中    華    民    國    98    年    10    月    8    日
                                    書記官  許力方
附件：
道歉啟事：本人惡意散播所虛構之事實，嚴重侵害甲○○小姐之
名譽，特公開道歉，決不再犯。刊登人：乙○○  楊錫強
附表：
┌────────────────────────────────────────────┐
│98年度簡上字第6號請求侵權行為損害賠償事件附表                                           │
├──┬─────┬──────┬────────┬───────────────────┤
│編號│留言名義  │時間（民國）│中華電信網路IP  │留言內容                              │
│    │          │            │用戶名稱及地址  │                                      │
├──┼─────┼──────┼────────┼───────────────────┤
│1   │「路人甲」│96年4月7日  │59.116.68.155   │「素聞大同之家陳主任做事嚴謹，進退應對│
│    │          │下午5時3分18│用戶名稱：楊明知│足為公務員楷模，曾獲得全國模範公務員，│
│    │          │秒          │裝機地址：金門縣│就任大同之家主任以來對外努力做公關，對│
│    │          │            │金湖鎮新市里武德│內嚴格要求員工吾人敬表肯定，陳主任跟你│
│    │          │            │新莊109號2樓    │報告一下吾人是好意的，貴家有一為張螞麗│
│    │          │            │（備註：證據出處│的護士每次送老人到醫院看病對老人態度不│
│    │          │            │，見相關刑案警卷│好沒關係因為那是貴家管理及服務的問題，│
│    │          │            │第15頁金門縣政府│但在醫院有醫師及護士專業的看病及護理服│
│    │          │            │留言版資料，及同│務，阿公阿婆在醫院可以得到很好的照顧。│
│    │          │            │卷第17頁中華電信│但是貴家這位張護士居然多次質疑醫師的專│
│    │          │            │數據通信分公司中│業一付以為自己很懂的樣子，很囉唆比如說│
│    │          │            │區客服回覆單）  │阿公阿婆要不要住院，或是能不能出院醫師│
│    │          │            │                │自有判斷，張護士不要不懂裝懂而擾亂醫生│
│    │          │            │                │正確診斷而延誤老人病情。而這位張護士在│
│    │          │            │                │醫院公共場所說話的口氣很不禮貌陪老人看│
│    │          │            │                │診急急躁躁一付沒耐性的樣子吾人真懷疑她│
│    │          │            │                │是不是得了躁鬱症，吾人觀察張護士根本不│
│    │          │            │                │適合當護士，這樣沒耐性的一位護士她會有│
│    │          │            │                │愛心有耐心照顧大同之家那麼多的老人嗎？│
│    │          │            │                │吾人建議陳潤可以升她當你的秘書。陳主任│
│    │          │            │                │你該管管這位部屬才不致影響你升官的路途│
│    │          │            │                │，如果這位張護士在外的態度個性不改恐怕│
│    │          │            │                │會影響大同之家的形象，更會影響到李縣長│
│    │          │            │                │對陳主任的良好印象，請幫李縣長分憂解勞│
│    │          │            │                │照顧好大同之家的老人，如果護士態度好，│
│    │          │            │                │照顧好，那麼大同之家的老人心情好，生病│
│    │          │            │                │減少。請陳主任參酌」                  │
├──┼─────┼──────┼────────┼───────────────────┤
│2   │「路人乙」│96年4月7日  │同上            │「大同之家居然有這麼白目的護士？」    │
│    │          │下午5時5分52│                │                                      │
│    │          │秒          │                │                                      │
├──┼─────┼──────┼────────┼───────────────────┤
│3   │「路人丁」│96年4月7日  │59.116.71.161   │「你敢投訴，先給老人家吃安眠藥睡個三天│
│    │          │下午5時54分2│用戶名稱：楊錫強│三夜，你看如何？這位護士處事態度就是這│
│    │          │1秒         │裝機地址：金門縣│樣，你惹不起懂嗎？後台硬得狠，還是低調│
│    │          │            │金湖鎮漁村53號  │點好……老人保重…………………」      │
│    │          │            │（備註：證據出  │                                      │
│    │          │            │處，見相關刑案警│                                      │
│    │          │            │卷第15頁金門縣政│                                      │
│    │          │            │府留言版資料，及│                                      │
│    │          │            │同卷第18頁中華電│                                      │
│    │          │            │信數據通信分公司│                                      │
│    │          │            │中區客服回覆單）│                                      │
├──┼─────┼──────┼────────┼───────────────────┤
│4   │「你忘繼打│96年4月8日  │203.72.227.139  │「看了以上三封我真懷疑你有沒有讀過書不│
│    │路人丙」  │2時24分59秒 │                │然就是念假的                          │
│    │          │            │                │第一你IP都一樣標點也相同              │
│    │          │            │                │第二這因該只是你單存不滿連妳上司也打進│
│    │          │            │                │    來算你狠                          │
│    │          │            │                │第三如果他有後台你不可能有機會在此做文│
│    │          │            │                │    章                                │
│    │          │            │                │第四你忘繼打路人丙                    │
│    │          │            │                │第五我就不信有人叫張螞利這因該是你故意│
│    │          │            │                │    諷刺                              │
│    │          │            │                │第六升她當秘書的話…我猜你就有得瞧    │
│    │          │            │                │第七人都會挑輕鬆做醫師說一就一說二就二│
│    │          │            │                │    會這樣做因該表示他敬責誰會自找麻煩│
│    │          │            │                │第八如果老人對她這樣行為不滿她可能已經│
│    │          │            │                │    被罵到臭頭了又不是不知道老人脾氣，│
│    │          │            │                │    除非你也老了                      │
│    │          │            │                │第九其實我也是社會觀察家……          │
│    │          │            │                │第十路人者變少護士沒煩惱自然績效好老人│
│    │          │            │                │    生病少大同之家會更好！！          │
│    │          │            │                │抱歉在此獻醜了」                      │
├──┼─────┼──────┼────────┼───────────────────┤
│5   │「金門縣大│96年4月8日  │172.17.8.31     │「一本家平日服務照顧長輩，即要求同仁應│
│    │同之家」  │10時26分34秒│                │以愛心、耐心作為服務原則，台端留言板所│
│    │          │            │                │述有關本家護士陪同長輩到醫院看診之情形│
│    │          │            │                │，或係因護士認為長輩病情應有達到住院之│
│    │          │            │                │標準而未被接受住院，致造成溝通上之誤解│
│    │          │            │                │，而非質疑醫師之專業，本家當再嚴促照護│
│    │          │            │                │人員，二感謝不吝指教與關心。金門縣大同│
│    │          │            │                │之家安老組服務電話（082）325052。     │
└──┴─────┴──────┴────────┴───────────────────┘

司法院資訊處製作；財團法人民間司法改革基金會備份。
